臺灣士林地方法院小額民事判決
111年度湖小字第221號
原      告  新安東京海上產物保險股份有限公司

法定代理人  陳忠鏗  
訴訟代理人  李怡萱  
            羅天君  
被      告  陳志榮  


上列當事人間請求損害賠償事件，本院於民國111年2月14日言詞
辯論終結，判決如下：
    主  文
被告應給付原告新臺幣17,093元及自民國111年1月11日起至清償
日止，按週年利率5%計算之利息。
原告其餘之訴駁回。
訴訟費用新臺幣1,000元，其中新臺幣620元由被告負擔，餘由原
告負擔。
本判決原告勝訴部分得假執行。
    事實及理由
一、原告主張：被告於民國110年1月18日7時46分許，駕駛車號0
    00-0000號自用小客車（下稱肇事車輛），行經臺北市○○區○
    ○路000號前，因行車未保持安全間隔之過失，碰撞原告所承
    保，訴外人蕭輔哲所有及駕駛之車號000-0000號自用小客車
    （下稱系爭車輛），致系爭車輛受有損害，修復費用為新臺
    幣（下同）27,807元，原告業已依保險契理賠。爰依民法第
    184條第1項、第196條、第191條之2前段及保險法第53條第1
    項規定提起本件訴訟等語。並聲明：被告應給付原告27,807
    元及自起訴狀繕本送達翌日起至清償日止，按週年利率5%計
    算之利息。
二、被告則以：二車發生碰撞時，肇事車輛已停止，事故之發生
    係系爭車輛變換車道未保持安全間隔之過失所致，被告無故
    意或過失，不須負損害賠償責任。又肇事車輛因本件事故受
    損，修復費用11,289元，如果認為被告要賠償，被告主張抵
    銷等語，以資抗辯。並聲明：駁回原告之訴。
三、法院之判斷：
（一）按因故意或過失，不法侵害他人之權利者，負損害賠償責
      任。故意以背於善良風俗之方法，加損害於他人者亦同。
      汽車、機車或其他非依軌道行駛之動力車輛，在使用中加
      損害於他人者，駕駛人應賠償因此所生之損害。但於防止
      損害之發生，已盡相當之注意者，不在此限。民法第184
      條第1 項、第191 條之2 分別定有明文。依上開規定，原
      告請求肇事車輛之駕駛人即被告賠償損害時，關於被告於
      交通事故之發生，是否有過失，固不待舉證。如被告已證
      明其於防止損害之發生，已盡相當之注意者，即不負損害
      賠償責任。
（二）原告主張本件事故肇事原因為被告行車時未保持安全間隔
      疏失所致，然為被告以前揭情詞否認，被告並提出行車紀
      錄器畫面為佐。經查：
    1.本院當庭勘驗警察提供金湖路360號道路監視器畫面，勘
      驗結果略為：金湖路自成功路圓環往金湖路358巷方向，
      剛通過358巷之地點道路為2線車道，第1車道為快車道，
      第2車道為慢車道，2車道間地面繪「白實線」，第2車道
      之道路旁畫設汽車及機車停車格，慢車道路寬度不足一輛
      小客車車身寬度（如本院卷第39頁道路交通事故現場圖繪
      製，僅1公尺寬）。7時45分19秒畫面開始（以下記錄時間
      為畫面顯示時間），第1車道陸續有小客車通行，第2車道
      陸續有機車通行。7時45分29秒，肇事車輛與系爭車輛均
      出現在畫面，肇事車輛行駛在第2車道，系爭車輛行駛在
      第1車道。7時45分31秒，肇事車輛及系爭車輛併行，但第
      1車道之系爭車輛位置略在第2車道之肇事車輛前方。肇事
      車輛行駛至機車停車格位置，第2車道路幅不足，肇事車
      輛跨越至第1車道，肇事車輛右邊方向燈閃爍。7時45分32
      秒，系爭車輛右邊方向燈閃起。7時45分33秒，肇事車輛
      停車。7時45分34秒，系爭車輛略為往前後亦停車等情。
      另勘驗被告提出肇事車輛車上行車紀錄器畫面。結果略為
      ：7時56分40秒畫面開始（以下記錄時間為畫面顯示時間
      ），肇事車輛剛通過金湖路358巷路口，行駛在第2車道，
      第2車道路旁有停車格，寬度顯然不足供小客車通行。系
      爭車輛在肇事車輛左前方之第1車道。7時45分43秒，系爭
      車輛右方向燈亮起。7時45分44秒，肇事車輛停車。7時45
      分45秒，系爭車輛略往前後亦停車等情，有勘驗筆錄可佐
      （見本院卷第74頁至75頁）。可知本件事故發生經過為，
      肇事車輛係行駛在金湖路360號第2車道，於通過358巷路
      口後，因第2車道之道路旁有汽車及機車停車格，該車道
      路寬度不足一輛小客車車身寬度，被告乃跨越行駛至第1
      車道，此時在第1車道與肇事車輛併行的系爭車輛右側方
      向燈亮起，準備變換至第2車道，被告見狀，乃停止，下
      一秒，系爭車輛的右側與肇事車輛的左側發生碰撞。
    2.按四輪以上汽車及大型重型機車在劃有快慢車道分隔線之
      道路行駛，除起駛、準備轉彎、準備停車或臨時停車，不
      得行駛慢車道。但設有快慢車道分隔島之道路不在此限。
      汽車在設有慢車道之雙向二車道，除應依前項各款規定行
      駛外，於快慢車道間變換車道時，應顯示方向燈，讓直行
      車先行，並注意安全距離。道路交通安全規則第95條第2
      項、第97條第2項分別定有明文。本件事故地點之第2車道
      為慢車道，肇事車輛為四輪以上汽車，依上開規定，除起
      駛、準備轉彎、準備停車或臨時停車外，不得行駛慢車道
      ，然被告竟行駛於慢車道，且因見第2車道路幅不足，而
      跨越至第1車道，且未保持安全距離，致與系爭車輛發生
      碰撞，堪認被告之上開疏失與本件事故有相當因果關係。
      另一方面，系爭車輛於事故發生前，準備變換至第2車道
      ，然未注意第2車道之肇事車輛，與之保持安全距離，即
      開始往第2車道切換，是可認蕭輔哲未注意肇事車輛尚在
      第2車道即行變換車道之疏失，亦為本件事故之肇事原因
      。被告雖抗辯其見蕭輔哲右側方向燈亮起，立刻停車，其
      並無過失，此部分依前揭勘驗筆錄，固可信屬實，然其既
      有前開行駛於慢車道之疏失，即難認其於事故發生，對於
      防止損害之發生，已盡相當之注意者，依前揭說明，即應
      賠償因此所生之損害。而原告已依保險契約賠付系爭車輛
      修復費用，亦據提出照片、估價單、電子發票、車輛維修
      保險賠款付承修廠商同意書等件為證（見本院卷第17頁至
      19頁、第25頁至29頁），堪認屬實。原告主張被告應負賠
      償責任，即屬有理。
（三）按物被毀損時，被害人依民法第196條請求賠償物被毀損
      所減少之價額，得以修復費用為估定之標準，但以必要者
      為限。其材料更換，既以新品替換舊品，計算材料零件之
      損害賠償數額時，應扣除折舊始屬合理。且依行政院所頒
      固定資產耐用年數表及固定資產折舊率之規定，自用小客
      車之耐用年數為5年，依平均法每年折舊200/1000，參酌
      營利事業所得稅查核準則第95條第6項規定，固定資產提
      列折舊採用平均法或定率遞減法者，以1年為計算單位，
      其使用未滿1年者，按實際使用月數相當於全年比例計算
      之，不滿1月者，以1月計。查，系爭車輛為107年5月出廠
      （見本院卷第15頁），距案發時間110年1月18日，約2年9
      月，是該車修繕費中關於更換零件部分550元之折舊額為2
      52元〔殘價＝取得成本÷（耐用年數＋1）即550÷（5＋1）＝92
      ，小數點以下四捨五入，下同；折舊額＝（取得成本－殘價
      ）×折舊率×年數，即（550－92）×0.2×33/12＝252〕，是扣
      除折舊後，原告就零件更換得請求之必要費用為298元（
      計算式：550－252＝298）。上開費用再與鈑金工資3,380元
      、烤漆費用23,877元合計，共為27,555元，此即本件修復
      之必要費用。
（四）再按損害之發生或擴大，被害人與有過失者，法院得減輕
      賠償金額或免除之。民法第217條第1項定有明文。本件蕭
      輔哲使用系爭車輛，其變換車道未注意在其右側之肇事車
      輛，致與肇事車輛發生碰撞，亦為本件事故之肇事原因，
      業如前述，可認蕭輔哲就損害之發生，與有過失，原告既
      係代位主張被保險人即系爭車輛所有人之損害賠償請求權
      ，自應負擔蕭輔哲之過失。本院審酌兩造對於損害發生之
      過失情節，認被告應負過失責任比例為70%，依上開說明
      ，應減輕被告賠償金額至19,289元（27,555×70%=19,289
      ），始為適當，逾此範圍之請求，則無理由。
（五）復按二人互負債務，而其給付種類相同，並均屆清償期者
      ，各得以其債務，與他方之債務，互為抵銷。但依債之性
      質不能抵銷或依當事人之特約不得抵銷者，不在此限。民
      法第334條第1項定有明文。本件蕭輔哲既亦駕駛汽車在使
      用中加損害於被告，揆諸前開規定，亦應賠償被告肇事車
      輛回復原狀所必要之費用。查，肇事車輛為102年12月出
      廠（見本院卷第63頁），距案發時間110年1月18日，已逾
      5年，是該車修繕費中關於更換零件部分4,764元僅得以殘
      價計算，即794元〔殘價＝取得成本÷（耐用年數＋1）即4,76
      4÷（5＋1）＝794〕，上開費用再與工資6,525元合計，共為7
      ,319元，此即肇事車輛修復之必要費用。再依蕭輔哲之過
      失比例30%，被告得向蕭輔哲請求之損害賠償金額為2,196
      元（計算式：7,319× 30%＝2,196）。而保險法第53條規定
      ，保險人得於給付賠償金額後，代位行使被保險人對於第
      三人之請求權，通說認為上開規定應解釋為債權之法定移
      轉。則民法第299條規定在此有其適用，即被告得以上開
      對蕭輔哲之損害賠償請求權，抵銷原告本件請求，經抵銷
      後，原告可向被告之請求金額為17,093元（計算式：19,2
      89－2,196＝17,093）。
（六）末按給付無確定期限者，債務人於債權人得請求給付時，
      經其催告而未為給付，自受催告時起，負遲延責任；其經
      債權人起訴而送達訴狀，或依督促程序送達支付命令，或
      為其他相類之行為者，與催告有同一之效力；遲延之債務
      ，以支付金錢為標的者，債權人得請求依法定利率計算之
      遲延利息；應付利息之債務，其利率未經約定，亦無法律
      可據者，週年利率為5%，民法第229條第2項、第233條第1
      項本文、第203條分別有明文規定。本件原告得請求部分
      ，其併請求自起訴狀繕本送達翌日即111年1月11日（見本
      院卷第53頁）起至清償日止，按週年利率5%計算之利息，
      即屬有據。
四、從而，原告依民法第184條第1項、第196條、第191條之2前
    段及保險法第53條第1項規定，請求被告給付17,093元及自1
    11年1月11日起至清償日止，按週年利率5%計算之利息部分
    ，為有理由，應予准許。逾此範圍，為無理由，應予駁回。
    又本件係適用小額訴訟程序，所為原告勝訴部分，應依職權
    宣告假執行。
五、訴訟費用負擔之依據：民事訴訟法第79條。並確定訴訟費用
    額為1,000元（第一審裁判費），其中620元由被告負擔，餘
    由原告負擔。
中　　華　　民　　國　　111 　年　　3 　　月　　1 　　日
                  內湖簡易庭  法　官　林銘宏
本件為正本係照原本作成。　　　　　　　　　     
如不服本判決，應於送達後20日內，向本院提出上訴狀並應記載
上訴理由，表明關於原判決所違背之法令及其具體內容與依訴訟
資料可認為原判決有違背法令之具體事實，如於本判決宣示後送
達前提起上訴者，應於判決送達後20日內補提上訴理由書（須附
繕本）。
中　　華　　民　　國　　111 　年　　3 　　月　　1 　　日
                              書記官  許秋莉